【裁判字號】    86,訴,4209
【裁判日期】    890324
【裁判案由】    減少價金
【裁判全文】
臺灣臺北地方法院民事判決  八十六年度訴字第四二○九號
    原      告  甲○○
    訴訟代理人  李勇三律師
    複  代理人  張雙華律師
    被      告  宏璟建設股份有限公司  設台北市○○路○段四二○號十樓
    法定代理人  乙○○      住.
    訴訟代理人  薛銘鴻律師
    複  代理人  陳璧秋律師
右當事人間請求減少價金事件，本院判決如左：
    主    文
原告之訴及假執行之聲請均駁回。
訴訟費用由原告負擔。
    事    實
甲、原告方面：
一、聲明：
（一）被告應給付原告新台幣（下同）壹佰萬元正，及自起訴狀繕本送達翌日起即民
      國八十六年十二月五日起至清償日止按年息百分之五計算之利息。
（二）願供擔保請准宣告假執行。
二、陳述：
（一）緣原告於八十年八月十六日與被告公司簽約購買被告公司所推出坐落於台北縣
      汐止市○○段社后頂小段三二０、三二一等地號「日月光中心」住宅大樓Α型
      壹號十樓及二九一號停車位簽訂有房屋預定買賣契約書及土地預定買賣契約書
      。原告已繳清全部價款並辦妥銀行貸款。被告公司已於八十六年五月廿六日點
      交房屋。惟查被告公司於簽約時言明係興建廿二層樓房，報紙廣告，建造執照
      均載為廿二層。詎被告公司未通知知會原告即逕自增加基地面積社后段社后頂
      小段一二二｜五五、一二二｜六一等二筆土地，建物樓層變更為地上二十五層
      ，地下十三層。戶數由原五百二十戶增加為七百八十六戶，增加達二百六十六
      戶，增加數約為二分之一強，因樓層、戶數增加，不但影響原告土地持分，更
      因人文住家環境之複雜，而嚴重影響公共設施使用品質及整體居住環境，難符
      被告公司所強調之「高級住宅區」水準，系爭房屋即具有減少價值及契約預定
      效用之重大瑕疵，業經本院八十六年重訴字第一四五四號判決認定在卷。另，
      系爭房屋面積契約載為三七‧五坪。室內使用面積為三三‧九坪。惟實際室內
      面積僅有三○‧九坪，被告公司將樓梯間面積算入主建物面積，故意虛增使用
      面積。又，系爭房屋尚有下列重大瑕疵：１將地下二層至七層變更為商場。２
      公共設施中之原始森林烤肉區因非法占用他人土地而無法使用。３公共設施成
      為俱樂部型態，只限會員使用，每月須繳會費一千元。４室內樑柱過於巨大，
      導致室內使用面積減少。５前後陽台排水孔高於地板面且未接排水管線。６大
      門內層非金屬烤漆子母門。７電梯間部分管線外露。８天然瓦斯管線須另行付
      費申請。９部分管線外露於建物外圍，安全性堪虞。門口燈泡設置過低，一開
      門即會將燈泡打壞。大樑過低影響活動空間。經委請大華不動產鑑定股份有限
      公司︵下簡稱大華不動產鑑定公司︶鑑定房屋減損價格要為新台幣︵下同︶一
      百一十五萬六千四百七十九元，是被告公司自應負瑕疵擔保責任，原告依民法
      第三百五十九條規定請求減少價金一百萬元，洵屬有據。
（二）就原告主張之瑕疵導致系爭房屋減損之價格究為若干，本院在兩造均無異議下
      擇定中國不動產鑑定中心股份有限公司︵下簡稱中國不動產鑑定公司︶，並命
      就原告所述之樓層與戶數增加導致土地持分減少、公共設施使用率降低、室內
      面積不足、陽台寬度不符廣告及右開瑕疵中之４、５、６、７、９等項目為四
      鑑定，經中國不動產鑑定公司鑑定減損價格為一百四十六萬一千八百三十元，
      連同大華不動產鑑定公司就室內面積不足所為鑑定，系爭房屋因有原告主張之
      瑕疵存在致減損之金額高達一百九十九萬四千四百二十元，原告為之減縮僅請
      求一百萬元，實應予准許。爰就中國不動產鑑定公司所鑑定者一一敘明於后：
  １、變更設計致應有土地持分減少之價值：五十五萬八千四百三十八元。
  ２、變更設計致公共設施利用率降低之價值：三十九萬零六百五十六元。
  ３、鑑定人最後一份鑑定意見僅載為三萬一千零六十四元，惟觀諸鑑定人得此結論
      之計算方式似只考慮到系爭房屋所在之Ａ棟建物因戶數增多所減損之價值，而
      未顧及整個社區戶數由五百二十戶增為七百八十六戶對整體環境與公設利用率
      之影響，是該意見應屬有所疏漏，故關於本項目之減損價格自應以鑑定人八十
      八年十二月廿九日庭呈所載者為據較能符合原告之訴求。三室內面積短少價差
      ：五十三萬二千五百九十元。中國不動產鑑定公司雖未就此項為鑑定，然大華
      不動產鑑定公司就此項目曾獨立為之︵鑑定報告第十七頁︶。按大華不動產鑑
      定公司係依法成立聘有專業人員專營動產、不動產鑑估業務以誠信、公正、詳
      實之鑑估品質，夙為國內各公私營企業機構所推崇，亦為各級法院囑託之鑑定
      單位，自具有相當鑑定能力，其對本項目之鑑定意見自可參酌以為判定依據。
  ４、室內樑柱過大、大樑過低所減少之價值：二十五萬六千三百六十八元。
      鑑定人以法無明文而未予鑑定，但查建築法固未就樑柱大小予以規範，惟系爭
      房屋與一般建物言確有樑柱過大、過低情事，亦為鑑定人八十八年十二月廿九
      日庭訊陳明在卷，是其與一般建物比較，當有空間利用受限，使用面積無形中
      減少之瑕疵，其因此而導致之價額減損應以是日鑑定意見載之二十五萬六千三
      百六十八元為當。
  ５、陽台與廣告寬度不合減少之價值：一十萬二千零二十四元。
      被告公司廣告強調系爭建物有一寬度二公尺之大工作陽台，能置放洗衣機、乾
      衣機，便於家務處理。今經鑑定人測量卻僅有一點五公尺，兼以有樑柱、管線
      占用空間，連置放洗衣機均有困難，遑論得達從事家務目的？鑑定人謂此將使
      建物價值減損誠屬正確。
  ６、前後陽台溢水孔高於地板面之減損價格：五萬一千四百四十八元。
      此一與地面等高未加設欄網、無排水管線之「溢水口」，暫不論刮風下雨，即
      令天晴之日只要樓上住戶清掃陽台，污水就有飛濺入樓下住家污損環境之虞。
      再因整棟建物均未裝設排水管線，是行走於社區隨時都有遭污水潑灑可能，此
      種設置焉能符合被告公司所強調之「高級住宅」水準？原告主張其為瑕疵應值
      採取。
  ７、管線外露之減損價值：五萬一千四百四十八元。
      大樓排給水管線，契約雖未明定應設管線間，但以被告公司所強調高級住宅水
      準，排水管線全部外露於建物外部，實礙觀瞻，而系爭建物高達廿五層，復處
      於山坡地帶，風勢強勁，管線裸露建物外圍，於安全上亦有未當，自會肇致建
      物價值之減損。
  ８、門口燈泡過低之減損價值：五萬一千四百四十八元。
（三）被告援引本院五件民事判決以為原告所陳者均非屬瑕疵之論據。按細繹此五份
      判決之所以駁回消費者請求，其理由不外為１、系爭日月光中心樓層、戶數僅
      在廣告內為記載，而廣告屬要約之引誘，非契約內容，無拘束被告公司效力；
      ２、系爭大樓樓層係被告公司於修正面前道度寬度數值後申請變更增建，與基
      地面積增加無涉；３、本件房屋預定買賣契約書第八條第四項約定「甲方︵即
      原告︶同意乙方︵即被告公司︶得在法令許可下變更本大樓樓層數，但甲方所
      承購之房屋之樓層、高度及總價款均不因本大樓樓層數增建而變更」，顯見被
      告公司已先經原告同意在法令許可下變更大樓樓層，而該特約又明定是以法令
      許可範圍為基準，契約復另約定開工完工期限，則樓層、戶數之增加應屬有限
      ，故而此特約應有法律效力等語。然查：
  １、廣告雖為要約之引誘，但消費者莫不係受其刺激或影響而為購買與否之決定，
      故廣告顯已成為商業活動中重要交易媒介，為應此種消費趨勢，八十年二月四
      日公布之公平交易法率先明示「事業不得為虛偽不實或引人錯誤之表示或表徵
      」之意旨︵公平交易法第二十二條︶，八十三年更進一步制定消費者保護法，
      於該法第二十二條明定：「企業經營者應確保廣告內容之真實，其對消費者所
      負之義務不得低於廣告之內容。」，則廣告儼然成為契約內容之一部。本件買
      賣於兩造簽約時，消費者保護法固未頒定，公平交易法亦僅公布尚未施行，但
      衡諸當時公平交易法已揭諸不實廣告之禁止，及本件為預售屋買賣，消費者購
      置此一尚屬空中樓閣之房地端賴建商提供之廣告資訊而為，則上開判決未慮及
      潮流時勢與本件買賣之特殊性，及當時被告公司尚出示建造執照表明所興建者
      為地上廿二層、地下十一層、戶數五百二十戶之高級住宅社區等情，徒以廣告
      僅為要約引誘，遽為戶數、樓層變更不屬契約約定事項，非為重大瑕疵之認定
      ，誠難令人信服。
 ２、 被告公司固謂樓層高度變更係肇因於承辦本「日月光中心」住宅大樓之建築師
      於建築技術規則第十四條「道路寬度」之認定有所誤解，與基地面積增加並無
      關係，然就此並未見被告公司舉証，何能採其說詞為本件樓層增高、戶數增加
      之依據？再者，就建築技術規則第十四條全文以觀，其對「面前道路寬度」如
      何計算定有明文，未見有如被告公司所稱以「道路平均寬度」作為認定標準者
      ，是該等判決認被告公司主張本件建物高度係因建築師適用建築技術規則有誤
      ，亦與法令有背。
  ３、契約書第八條第四項條款乃被告公司為與不特定多數人訂立而單方預先擬定者
      ，屬消費者保護法所謂之「定型化契約」。而「定型化契約係依照當事人一方
      預定用於同類契約之條款而訂定之契約。故於通常情形，就同類契約之訂立，
      固可收便捷、統合之效能，然就其具體個案，如有特殊情形，仍應參酌訂約之
      內容，探求當事人之真意，解釋契約不能專以定型化契約之條款為惟一憑據。
      」最高法院七十八年台上字第二五五七號判決載有明文，則就上開判決意旨觀
      之，該五件判決未探求當事人原意即為消費者應受契約拘束之觀點於法亦難謂
      合。四該五件判決均認該條項既定明係在法令許可範圍內為之變更，故樓層、
      戶數之增加應屬有限。按此固非無見，惟卻未衡酌本件﹁日月光中心﹂住宅大
      樓戶數由原告訂約購買時之五百二十戶增至七百八十六戶，增加有二百六十六
      戶，已超過原戶數之一半，增加幅度顯然過鉅，是就此以觀，被告援引之五件
      判決亦有失當。
（四）查本件買賣契約簽訂於八十年，雖無消費者保護法之適用，然由原告係於同年
      八月簽約購買，而被告公司則於同年十一月獲核准變更樓層，足徵在原告簽約
      購買前被告公司即已聲請變更設計，然被告公司竟隱匿此一事實，於銷售時猶
      交付廣告圖冊與建造執照影本予原告聲稱係興建地上二十二層、地下十一層之
      樓房住宅，原告即因此而向其購買Ａ型壹號十樓及二九一號停車位以及其土地
      持分。詎被告公司竟在未知會原告下擅自增加基地加高樓層變更為廿五層樓房
      ，是被告公司此一片面變更，顯已違反當初雙方簽約內容，雖被告公司以契約
      書第八條第四項明載「甲方︵即原告︶同意乙方︵即被告公司︶得在法令許可
      下變更本大樓樓層數」執為其無違約依據，惟由於此一條款賦與被告公司得任
      意增高建物樓層，致原告受到支付相同價金，卻分得較少土地持分之不利益及
      因大樓戶數增加，導致人文住家環境更形複雜，嚴重影響安寧、安全，而公共
      設施之得利用率亦因此降低等情狀，嚴重影響居住品質，對身為消費者之原告
      甚為不利，是此條款顯與誠信原則有違，應為無效，被告公司以該條款主張並
      無違約云云自無足採。況，原告購此造價近新台幣千萬元之預售屋，所著重不
      僅為房屋本身，亦含整個社區環境居住品質、公共設施使用狀況。而建商擅自
      變更興建中大樓樓層數，致訂購戶權益受損，係有違誠信公平原則，訂購戶自
      得解除契約。住宅環境在單價甚高之房地買賣中，雖不屬於買賣契約必要之點
      ，仍應認為係債之本旨之一，出賣人有依買賣當時表示之住宅環境履行之義務
      ，倘擅自增加戶數，是屬違反債之本旨，買受人得解除契約。要為最高法院八
      十五年度台上字第四八六號判決所是認。則被告公司既自認於取得建造執照後
      即聲請變更設計，雖辯稱推案銷售時已將戶數增加為七○七戶。嗣後變更樓層
      數為地上二十五層地下十三層因而增加之戶數為五十三戶，並非增加二六六戶
      ，不影響訂購戶權益云云。惟查原告否認被告公司於銷售時有告知七棟觀景大
      樓總戶數已修改為七○七戶。若有告知時，原告基於樓層、戶數增加，勢必影
      響生活品質，難符高級住宅水準而不願訂購或要求解約。何況本件大樓因樓層
      數增加致戶數增加為不爭事實。至其戶數增加，不問係增加五十三戶或二六六
      戶，均有影響該大樓整體環境、居住安寧、生活安全、住戶生活品質大為降低
      ，難符被告公司所標榜之「高級住宅區」水準，影響訂購戶原告之權益至鉅。
      是依前開最高法院判決意旨，其確屬瑕疵，原告主張減少價金，於法洵屬有據
      。
 （五）按一般購屋者所重視及需求者乃房屋可供使用部分之私有面積、公共設施則
       屬應比例分攤之負擔。故私有面積如有短少，勢必減少該房屋之效用及價值
       而為物之瑕疵問題。系爭房屋室內可供私人使用之面積僅有三○‧九坪，短
       少有三坪。影響該屋效用及價值至鉅，系爭房屋即具有減少價值及契約預定
       效用之重大瑕疵，被告公司固以廣告平面圖屬要約之引誘及使用面積並不等
       同於室內面積置辯；然：
   １、廣告平面圖放置於售屋現場供人取閱，固屬要約之引誘，然受此要約之引誘
       後，已進而與售屋小姐洽談買賣，售屋小姐並依據該平面圖解說，買受者因
       該平面圖所說明之坪數而決定簽約訂購，則平面圖所示房屋之私有面積、公
       共面積及房屋之格局等項，確已成為兩造間合致之意思表示，亦即成為買賣
       契約之內容而非單純之要約引誘可比。再依經驗法則言之，凡購屋之人其所
       注重者，除價金之外即為房屋之面積，以及室內可供使用之坪數，平面圖實
       已成為買賣契約之一部分，而圖示之各項坪數及房屋格局且屬契約必要之點
       。為最高法院八十三年台上字第一八三七號判決所是認。本件被告公司所提
       供之廣告圖冊、廣告平面圖明載使用面積為三三‧九坪、公共面積為三‧六
       坪、總坪數三七‧五坪、車位坪數十一‧一坪。被告公司銷售人員以該廣告
       平面圖說明強調使用面積即為室內面積，原告因而簽約購買。則該廣告圖冊
       及廣告平面圖所示房屋之使用面積、公共面積、車位坪數，成為兩造間合致
       之意思表示，而廣告圖冊、廣告平面圖自屬成為買賣契約文件之一部分，不
       容被告公司諉稱僅係要約引誘。
  ２、 將當層樓梯間、通道及電梯間應分擔面積測繪於主建物內虛增主建物面積為
       一般建商慣用技倆。被告公司於廣告圖冊載明「使用面積」、「公共面積」
       及總坪數、車位坪數。則「使用面積」當係指房屋可供使用部分之私有面積
       ，「公共面積」係指應比例分擔之公共設施。中華民國建築技術學會八十二
       年十月二十二日八二建字第○九號函對於「使用面積」與「公共面積」之解
       釋，認為「使用面積」應為「室內面積」＋「陽台面積」＋「花台面積」。
       至於「大公」與「小公」即稱謂「公」，當然是供公眾使用之「公共設施面
       積」，門廳、通道、走廊、電梯間、樓梯間、水池、水塔‧‧‧屬之。自不
       能謂住家或辦公室之「使用面積」。最高法院八十四年度台上字第八五五號
       判決認為平面圖中面積之計算既有公共面積與否之區分，自係用以區分專有
       部分之面積及與他人共同使用部分之面積。住家或辦公室之「使用面積」應
       為「室內面積」加「陽、平台面積」再加「花台面積」足証「使用面積」係
       專指房屋可供使用部分之私有面積，具有使用上之獨立性。自不應包含樓梯
       間應分擔之面積。
  ３、當層樓梯間、通道及電梯間共同使用部分原得測繪於主建物內。惟自八十三年
      十月地籍測量實施規則修正後，其第二九七條已明文規定「區分所有建物之共
      同使用部分，應視各區分所有權人實際使用情形，分別合併，另編建號予以勘
      測」，而土地登記規則第七十五條亦明文規定區分所有建物之共同使用部分應
      另編建號，單獨登記並依左列規定辦理一同一建物所屬各種共同使用部分，除
      法令另有規定外，應視各區分所有權人實際使用情形分別合併另編建號，單獨
      登記為各相關區分所有權人共有。但部分區分所有權人不需使用該共同使用部
      分者得予除外。
  ４、區分所有建物共同使用部分僅建立標示部及加附區分所有建物共同使用部分附
      表，其建號應於各區分所有建物之所有權狀中記明之，不另發給所有權狀。本
      件建物使用執照於八十五年七月十八日取得自應適用修正後土地登記規則。是
      當層樓梯間、電梯間及通道等共同使用部分應另編建號勘測，不得再測繪於主
      建物內。何況所謂共用部分係指公寓大廈專有部分以外之其他部分及不屬專有
      之附屬建物而供共同使用者，公寓大廈管理條例第三條參照，即俗稱大公小公
      均包含在內。按樓梯間通道及電梯間等小公亦係共同使用部分，不問是否可測
      繪於主建物內，於計算使用面積時自應列於共同使用面積計算，不得將其列入
      專有部分而虛增主建物面積。是以本件系爭房屋之使用面積確有短少，被告公
      司應負瑕疵擔保責任。
  ５、查被告公司擅自將廿二層樓房變更增為廿五層，並增加一二二｜五五、一二二
      ｜六一等二筆土地致樓層及戶數均有增加，且建好房屋又有諸多嚴重瑕疵，顯
      已違約，其提出之給付有瑕疵，應負不完全給付之責。且其不完全給付係不能
      補正者，原告自得請求損害賠償。
（六）按公平交易法雖於八十年二月四日公佈，翌年二月四日始施行。但在施行前已
      開始行為於施行後仍繼續者，仍有公平交易法之適用。本件兩造契約簽訂於八
      十年八月十六日，惟簽約後履行契約行為，繼續延續至目前，自仍有公平交易
      法之適用。被告公司於廣告圖冊及報紙均大肆廣告為大台北高級住宅特區，只
      建七幢廿二層高的現代化大樓，伍振民建築師代表作豊碩，惟實際係廿五層大
      樓，且地下二至七層係作為商場使用。負責設計人係黃金揚、范民揚、林福來
      建築師並非伍振民建築師，有建造執照記載可稽，其誇大不實廣告猶繼續廣告
      中，自有公平交易法適用。又被告公司提供之廣告平面圖集特別標明使用面積
      為三三‧九坪。惟實際室內面積不足三十坪，均有廣告不實至明，則被告公司
      所為顯然有違公平交易法第二十一條規定「事業不得在商品或其廣告上或以其
      他使公眾得知之方法對於商品之價格、數量、品質、內容、製造方法、製造日
      期、有效期限、使用方法、用途、原產地、製造者、加工者、加工地等為虛偽
      不實或引人錯誤之表示或表徵」，原告自得依同法第三十一條規定請求賠償已
      付價金。
（七）被告公司提出驗收房屋切結書謂原告於驗收房屋時並未主張有瑕疵或不完全給
      付，顯有拋棄瑕疵擔保請求權及損害賠償請求權之意思表示云云。惟查該驗收
      房屋切結書係被告公司單方面預先擬定繕印之切結書，於交屋前即先要訂購戶
      簽立者，並非於驗收房屋後始簽立，自係定型化條款，有違誠信原則，顯失公
      平。依消費者保護法第十二條應屬無效。
三、證據：提出
    證一：房屋預定買賣契約書影本一件。
    證二：土地預定買賣契約書影本一件。
    證三：交屋憑証影本一件。
    證四：聯合報廣告影本一件。
    證五：建造執照影本一件。
    證六：第二次建造執照影本一件。
    證七：廣告圖集影本一件。
    證八：大華不動產鑑定公司鑑定報告一件。
    證九：大華不動產鑑定公司簡介及法院囑託鑑定函影本各一件。
    證十：廣告圖集影本二件。
    並聲請命行鑑定。
乙、被告方面：
  一、聲明：原告之訴駁回，如受不利判決，願供擔保請准免予假執行。
  二、陳述：
  （一）原告等主張被告未通知原告，即逕自變更系爭大樓之樓層為廿五層，惟查：
    １、兩造契約之標的物，係座落於台北縣汐止鎮○○段社后頂小段三二○、三二
        一等地號「日月光中心」住宅大樓Ａ型壹號之五樓、六樓、十一樓及十五樓
        等，而房屋面積均約為卅七．五坪（包括室內、陽台、平台及公共設施）及
        地下室停車位編號分別為二九一坪、停車位面積約為十一．一坪。職是，本
        件契約要事為系爭房屋座落位置、坪數、使用建材、設備及買賣價金等，而
        原告使用之說明書所稱：七棟廿二層觀景大樓，並非契約之內容，僅為被告
        推出日月光大樓，原先之規劃，此觀乎兩造房屋預定買賣契約書第八條第四
        項約定：「甲方（即承買人）同意乙方（即被告）得在法令許可下變更本大
        樓樓層數，但甲方所承購之房屋之樓層、高度及總價款均不因本大樓樓層數
        增建而變更」自明。
    ２、本件系爭建物之建造執照領照日為七十九年五月八日，被告原本係規劃地上
        建廿二層，故申請建照時係以地上廿二層請領，惟依一般買賣預售屋之習慣
        、建商因日後規劃或建築上實際需要而變更原先設計，只要不影響承購者所
        購房屋之坪數、品質、公共設施，承購者亦默許建商變更原先設計，被告於
        廣告中所稱：七棟廿二樓觀景大樓係原先規劃因可能日後增減樓層數，故與
        承購戶簽定買賣契約時，於第八條第四項明定：被告得在法令許可下變更樓
        層數，但為兼顧承購者之利益，亦在同條項明定消費者承購之房屋之樓層，
        房屋高度、總價款均不能變更，此乃兼顧雙方平等互惠而定之條文，並無違
        誠實信用，且為原告簽約時所明知，實不容推諉為不知。
    ３、又按系爭建物所面臨康寧街係不規則道路，當初被告申請建造執照時，建物
        之高度究係應以最小道路寬度（卅九米）或以平均道路寬度（四十六米）為
        計算基礎、與工務機關有疑義（按依建築技術規則規定道路寬度×1.5＋6等
        於建物高度），是被告先以最小道路寬度申請建照，並預定日後變更為平均
        道路寬度請領建照，嗣後果在現行建築法規下得以平均道路寬度為計算基礎
        ，是被告雖於「日月光中心住宅大樓」之廣告中稱：「七棟廿二樓觀景大樓
        」，但於房屋預定買賣契約中已與承購戶明定被告得在法令許可下，變更本
        大樓樓層數，且被告變更樓層數後，亦無減少原告所購買房屋之價值或效用
        ，原告據此主張損害賠償，於法實有未洽。
  （二）就原告主張之室內面積問題：
    １、原告主張房屋面積於契約均載為約卅七．五坪，使用面積卅三．九坪，實際
        室內面積不足卅坪而有面積不足之瑕疵。惟查系爭房至之主建物面積為一○
        四．六九平方公尺，陽台面積為一一．九三平方公尺，合計為一一六．六二
        平方公尺，換算約為三五．二七八坪，共同使用部分經換算約為二．七六四
        坪，合計為三八．○四坪，並無面積不足之瑕疵，而且權狀之記載坪數，甚
        多於契約之約定。
    ２、被告提供之廣告圖冊明載「使用面積」為三三．九坪，被告並未明定或強調
        使用面積即為室內面積，且被告於契約中已將房屋面積明定包括室內、陽台
        平台、走道、門廳、樓梯間、電梯間及其他公共設施等共同使用部分，已不
        致使原告誤認廣告平面圖上之「使用面積」即為「室內面積」，該報告書爰
        引修正及公布在訂約後，不適用於本件之八十三年十月十七日修正之地籍測
        量實施規則第二九七條之規定及八十四年六月廿八日公布施行之公寓大廈管
        理條例第三條第三、四款之規定，逕將梯間面積勘測計算併於共同使用部分
        面積，實於法未合。另按建物屬區分所有者，其共同使用部分，於申請建物
        所有權第一次勘測時，除有特殊情形者外，應測繪於各區分所有建物之內，
        修正前土地登記規則第六十九條前段定有明文（而本件應適用修正前之土地
        登記規則）。「當層樓電梯間」係屬區分所有建物之共同使用部分，在預售
        屋房地產買賣之交易慣例，確有將當層樓電梯間之分擔面積一併計入測繪於
        各區分所有建物之內，而計入使用面積，此有中華民國建築投資商業同業公
        會全國聯合會八十四年七月十日建投全聯字第一八七九號函可稽，因此被告
        將當層樓電梯間登記為私有主建物面積之一部分（即為使用面積），於法有
        據；且「私有面積」或「使用面積」一詞，並非法律用語，中華民國消費者
        文教基金會建築委員會於兩造簽約前之七十七年所編著，消費者報導雜誌社
        出版之「購屋指南」（七十五年九月十五日初版、七十七年七月一日五版）
        載：「：：：有些建設公司只列私有面積及公共設施面積，而所謂私有面積
        包括室內、陽台及當層電梯間、樓梯間及走廊等分擔面積在內，至於公共設
        施面積只包括地下室及屋頂突出物之公共面積的分擔」等語，又中華民國建
        築投資商業同業公會全國聯合會八十四年二月九日建投全聯字第一五一八號
        函，就為解決非屬法律名詞之「使用面積」、「私有面積」與「公共面積」
        之定義爭議，邀請內政部營建署地政司與行政院公平交易委員會、消費者保
        護委員會等政府機關及相關事業團體研商之結論，亦認為：不動產買賣契約
        日在八十一年二月四日公平交易法實施前，廣告平面圖所載之使用面積或私
        有面積，依交易習慣應包含當層電樓梯間及走道」，足見所稱使用面積包含
        當層樓之樓梯間、電梯間及走道之面積，當屬可採。
    ３、按司法實務上，亦認為「使用面積」或「私有面積」不等於室內面積，應包
        括當層樓電梯間、走道之面積，最近最高法院於二件判決中指出：「私有面
        積是包括小公在內」，按小公既屬「私有面積」當然係屬「使用面積」；另
        最高法院八十六年度台上字第一六四二號判決亦指出廣告平面圖上所謂「私
        有面積」將屬於室內、陽台、梯間、走道之當層主建物、附屬建物、樓梯間
        、電梯間合併計算，其餘方屬公共設施，而「公共面積」，應係純指「大公
        面積，而不包括「小公」面積。又臺灣高等法院八十四年上更字（一）字第
        三二四號判決亦指出：依交易習慣廣告平面圖上所記載之使用面積或私有面
        積，應包含當層電樓梯及走道（俗稱小公）之面積。況被告於廣告平面圖中
        使用「使用面積」一詞又較「私有面積」一詞更能使消費者明白非指「室內
        面積」，是報告書將梯間面積勘測計算併於共同使用部分，並主觀認定使用
        面積即指室內使用面積並將梯間面積勘測入共同使用部分面積，而逕認被告
        移轉於原告之公設坪數偏高，使用面積短少約二．九七二坪，並以此為基礎
        認定答辯人須找補原告五十三萬二千三百八十五元，實與事實不合，且完全
        立於原告立場而做估價。
    ４、查當層樓、電梯間及走道應分攤之面積，係在申請建物所有權，地政機關第
        一次勘測建物時始測繪，當地政機關測繪之時並無使用執照，僅有建照執照
        ，地政機關係依照建造執照而測量繪製成果圖，職是，應適用修正前或修正
        後之土地登記規則及地籍測量實施規則，應以「建造執照」之時間為準，本
        件建造執照核准係在七十九年，故應適用「修正前」之土地登記規則及地籍
        測量實施規則，否則汐止地政事務所豈有可能將本件大樓當層樓、電梯間及
        走道應分擔之部分，測繪於主建物內。
  （三）原告主張被告公司將地下二層至七層更改為商場，目前為日月光國際傢飾展
        示營業場所，進出人員眾多，影響大樓安全及居家寧至鉅，難符高級住宅區
        水準，而指摘系爭房屋有減少價值及契約預定效用之重大瑕疵，且無補正可
        能，並有廣告誇大不實之嫌云云。惟查：現規劃為傢俱展示中心部份，並非
        原告及住戶之公共設施部份，系爭大樓地下層中應屬全體住戶所共有之公共
        設施部份仍作為全體住戶之公共設施，而規劃為傢俱展示中心之地下層，係
        另有獨立產權（非屬公共設施，其用途為招待所、遊樂設施等），現為訴外
        人宏錦光股份有限公司（下簡稱宏錦光公司）所有，而將地下層規劃為傢俱
        展示中心亦係宏錦光公司利用其產權之行為，與被告無涉，不能憑此遽認被
        告公司違約。
  （四）原告另主張室內樑柱過於巨大，導致室內使用面積不足，惟系爭建物之樑柱
        大小，必須依據建築法規，否則建物即有危險，亦無法取得使用執照。又樑
        柱屬房屋之結構部分，依兩造契約第八條第一項之規定原告不得要求變更，
        況且原告主張樑柱過大，導致室內面積不足，並未舉證證明樑柱大小超過多
        少？室內使用面積減少多少？是其主張不可採信。
  （五）其他瑕疵方面：
    １、樑柱過低，影響活動空間：雙方既未就大樑高度為約定，本件建築之高度亦
        經測量後均符建築法規定，自無瑕疵可言，且該樑柱乃整體安全結購上之重
        要設計，亦屬契約第八條所定不得要求變更之部分，原告自不得就此引以主
        張為暇疵，至個人因素，亦無法以此引以為瑕疵之說。
    ２、有一與地面等高未加設攔網、無排水管線之溢水口：按該溢水孔係輔助該排
        水孔於排水不及時輔助排水，以免未及排放之污水溢入屋內，此乃被告另為
        設計之美意。且即便該溢水口原告不願設置，此亦非不可補正之瑕疵，原告
        引為解約之主張，亦有未洽。
    ３、大門內層子母門之烤漆：事實上被告確係依約裝設金屬（硫化銅）烤漆子母
        門，棗紅色大小硫化銅門，外加一個不繡鋼防盜門，原告所言不實。
    ４、有關公共設施成為俱樂部型態，每月繳會費一千元：按依兩造房屋預定買賣
        契約書第十五條第一項約定：「為維護全體住戶之共同權益並維持本大樓良
        好秩序及生活品質，甲方（即原告）同意自交屋日起授權委任乙方（即被告
        ）設立大樓服務處，辦理本大樓公共設施、休閒設施及其他設備之操作與維
        護，暨各項費用之收支分攤、公共水電之計算等與本大樓全體住戶權益相關
        事項之服務」，依同條第二項約定：「甲方同意乙方得視需要將前項大樓服
        務處工作委由專業第三人承辦」，而依住宅大樓住戶管理公約第六條第一款
        規定，該社區住戶應分擔之經常管理費中包括公共水電費（包括本中心所使
        用）電梯及公共建物保養費及機件維護修理等費用、本中心員工之薪資及管
        理費用、公共設施之維護費及什費，故使用俱樂部等設施係屬免費（不收使
        用對價），但屬於俱樂部之公共水電費、維護費、清潔費、電梯及建物保養
        費、什費支出應由住戶分擔，現任管理者「日月光聯誼會」開會決定，將該
        俱樂部必要支出之清潔費部分（如耗水電最大之餐廳、三溫暖、游泳池等之
        水電費及人事清潔管理費），酌收月費一千元，或予有納管理費之住戶按其
        所購房屋坪數，每月分發免費使用之票券，以達公平使用之管理，故住戶使
        用俱樂部等公設，仍屬免費，且被告按月發票券給予住戶固定次數使用俱樂
        部等設施，亦屬免費使用，被告並無違約。
    ５、至於原告所主張：排水孔高於地面、電梯間部分管線外露，部分管線露於建
        築物外圍，縱有上述瑕疵存在，然此類之瑕疵係屬可修繕者，原告應先催告
        被告修繕之，原告訴請解除契約，於法未洽。況按雙方既未就該管線為約定
        ，被告將之以明管設置，即未違約，且以現今建築技術亦多將部分管線以明
        管設置，故此並不影響建物整體之美觀且較安全，原告所指責，顯無理由。
        又履勘時，並未發現有任何漏水痕跡，且即便當初有滲、漏水之現象，履勘
        時已未發現，亦表示被告業已修補補正，即無違約可言。
    ６、天然瓦斯管線部分：
        兩造契約並未約定此管線係屬使用系爭建物必備設施，依一般交易習慣亦無
        此規定。且依兩造合約地八條第一項第一款約定，如原告有此要求應於房屋
        基礎工程完成前提出，不應於事後以其片面主觀認定徑主張被告違約。
    ７、管線外露部分：
        兩造主張契約約定所謂「暗款配線」係指原告所購房屋之室內電器設備配線
        而言，並非整棟大樓應以暗管配置，且現今建築技術亦多將部分管線以明管
        配置，且系爭大樓以明管配置亦不影響美觀。
    ８、門口燈泡過低部分：
        兩造就燈泡設置高度並未約定，且系爭建物燈泡亦非一開門即會將燈泡打壞
        。
    ９、烤肉區侵占國有地部分：
        被告烤肉區係設於汐止鎮○○段社后頂小段三二三及三二三之一土地，財政
        部國有財產局之國有林地三二二之一土地並無任何烤肉區設置。
  （六）又公平交易法於八十年二月四日公佈，於翌年二月四日始施行，此明文規定
        於公平交易法第四十九條，本件兩造契約均係在公平交易法施行之前，不受
        該法規範，是原告依公平交易法第卅一條之規定請求損害賠償，顯有誤會。
        至原告主張系爭本件大樓之設計人係黃金揚、范民揚、林福來建築師，非伍
        振民建築師，有誇大不實廣告乙節，實與事實不符，蓋本件系爭建物之設計
        人確由伍振民博士親自為之，僅因伍博士係境外人士，在台無設立建築師事
        務所，故該作品係經其設計而交由原告所稱使用執照上之三人在台依設計而
        為建造，並未改變原設計之精神及風貌，亦不影響伍博士設計之真實性，於
        此茲補呈伍博士為日月光中心設計之設計圖乙份，被告之廣告並無誇大不實
        ，自無公平交易法之適用。
  （七）末查原告等簽立驗收房屋切結書中亦載明：「：：：經本人之約定，本人與
        貴公司間原簽之契約已圓滿完成，自願接管本房，除  貴公司約定之保固責
        任外，今後本人不得再以任何理由對貴公司為權益未清之主張與請求」，並
        未對原告前開所主張之瑕疵或不完全給付於切結書中有所保留，是其主張不
        可採信；退步以言，至少該紙驗收房屋切結書應是原拋棄瑕疵擔保請求權及
        損害賠償請求權之意思表示。
  （八）查被告另有與本案案情相同，且該案原告所主張之事實及瑕疵均與本案相同
        之１、本院八十六年度訴字第二三八五號民事判決；２、本院八十六年度訴
        字第四四八八號民事判決、３、本院八十七年度訴字第二六九號民事判決︵
        一︶有關本件原告主張被告擅自變更樓層及增加戶數違反消費者保護法乙節
        ，上述判決亦與被告為相同之認定：「該法︵即消費者保護法︶於八十三年
        一月十一日始公布施行，而本件原告與被告係於其前之八十年八月五日︵本
        件系爭契約簽訂日為：八十年八月二十三日︶即簽定契約，自無消費者保護
        法之適用，尚難謂廣告為被告應負之義務內容」，「故縱使被告於廣告上記
        載『七棟二十二層』，尚難謂廣告為被告應負之義務內容」。又「兩造『房
        屋預定買賣契約書』內並未約定系爭大樓之樓層數，而廣告係招徠、吸引顧
        客之注意，於法律上僅具有要約引誘之性質，本件原告既未舉證證明廣告為
        兩造之約定內容，故兩造間仍應以書面契約及言詞約定為規範基準」。「兩
        造『房屋預定買賣契約書』第八條第三款既有約定『甲方︵即買受人原告︶
        同意乙方︵即被告︶得在法令許可變更本大樓樓層，甲方所承購房屋之樓層
        、高度及總價款均不因本大樓樓層數增建而變更』等語，可知原告業已事先
        同意被告在法令許可下變更大樓層數，自不容原告翻悔」，且「被告既係經
        主管機關台北縣政府工務局核准變更增加樓層，而樓層數之增加確會增加公
        共設施使用之頻率，同步減少每一住戶對於公共設施使用之機會，及影響整
        體居住環境及品質，惟此既於原告簽定買賣契約時所同意，其應可得而知系
        爭建物有增加樓層數之變動情況，自不得再指稱被告此舉為減少價值之重大
        瑕疵」。
  （九）又鑑定人謂陽台與廣告寬度不合，減少之價值為一Ｏ二，Ｏ二四元，惟查：
        另證人黃俊榮建築師稱：「陽台規定高度只能做一點五公尺高（應為寬度）
        ．．．．」，更可見系爭房屋之陽台無瑕疵。鑑定人認定前後陽台之對外溢
        水孔並未接管，而認定減損價值為五一、四四八元，惟查，前後陽台之溢水
        孔並非必要之排水設施（按被告已按建築法規設置排水口）係被告好意加設
        之設施，此由證人黃俊榮稱：「．．．做溢水口法律上無明文一定是否要做
        ，本公司居於職責而做溢水口」即可知未料，因被告好意加做溢水口反而要
        減損價值，豈非不合常理。鑑定人認定系爭房屋門口燈泡過低，認為減損價
        值為五一、四四八元，惟查，依建築法規天花板高度居室不能低於一．七公
        尺（見黃俊榮八十九年三月一日證詞），本件系爭建物每層高度為三公尺，
        加蓋天花板後，其高度亦超過一．七公尺，並無瑕疵之處，鑑定人所認定欠
        缺依據，且不合常理。鑑定人認系爭大樓管線外露（即明管配置）在外觀上
        造成建物價值減損五一、四四八元，亦無任何依據，蓋就法規而言並無規定
        必須設計成暗管，就合約而言亦無約定系爭建物其管線必須之暗管，況且系
        爭建物在伍振民博士規劃之初即為明管設計（見證人黃俊榮前揭筆錄），被
        告依其設計施工，並無瑕疵。
  （十）查鑑定人之鑑定方式無法律上或學理上根據，且流於主觀（參證人黃俊榮前
        揭筆錄），本件原告起訴之初委請大華不動產鑑定股份有限公司量身定作之
        鑑定報告，就相同之瑕疵，其採類似之鑑定方法，鑑定減損價值為六二三，
        八八九元（見該鑑定報告等十九頁第十四行），但鑑定人卻鑑定減損價值高
        達一、二一七、九六二元，然兩家鑑定公司之能力相當，鑑定方法類似，但
        結果相差如此之大，足見其不正確性，鑑定人於鑑定報告提出後，事後幾次
        鑑定均為符合該鑑定報告而作，故仍為不正確，不足採信。
三、證據：提出
    證一：原告等人之建物所有權狀多件；
    證二：原告等人簽立之驗收房屋切結書；
    證三：中華民國建築投資商業同業公會八十四年七月十日建投全聯字第一八七九號
          函一份；
    證四：中華民國建築投資商業同業公會八十四年二月九日建投全聯字第一五一八號
          函一份；
    證五：同右聯會一三八二號；
    證六：同右聯會一八七九號；
    證七：同右聯會一三五九號；
    證八：台灣士林地方法院檢察署八十七年度偵字第八五六號不起訴處分書；
    證九：住戶管理公約；
    證十：契約平面圖、廣告平面圖；
    並聲請訊問證人黃俊榮。
    理    由
一、原告起訴主張其於八十年八月十六日與被告公司簽定買賣契約書，約定購買被告
    公司所推出坐落於台北縣汐止市○○段社后頂小段三二０、三二一等地號「日月
    光中心」住宅大樓Ａ型一號及編號第二九一號停車位，原告已繳清房屋全部價金
    ，被告亦於八十六年五月二十六日交付系爭房地。兩造約定被告所興建者為二十
    二層樓房，詎被告公司未通知原告之情況下，即予變更樓層數為二十五層，戶數
    亦由原來五百二十戶增加為七百八十六戶，影響大樓安全使用品質及住家環境。
    兩造約定系爭房屋面積為三七、五坪，室內使用面積為三十三、九坪，然實際室
    內面積不及三十坪，有面積不足之瑕疵。此外，系爭房屋尚有室內樑柱過於巨大
    、導致室內使用面積減少；前後陽台排水孔高於地面板且未接排水管線；大門內
    層非金屬烤漆子母門；公共設施成為俱樂部型態，只限會員使用，每月需繳一千
    元月費；電梯部分管線外露；天然瓦斯管線需另行付費申請；部分管線外露於建
    物外圍，安全性堪慮；門口燈泡設置過低，一開門即會將燈泡打壞；大樑過低影
    響活動空間；將地下室二層至七層規劃為商場使用；烤肉區侵占國有土地之瑕疵
    ，為此，依民法第三百五十九條、第二百二十七條規定及公平交易法第三十一條
    規定，請求被告給付原告一百萬元，及自起訴狀繕本送達之翌日即八十六年十二
    月五日起至清償日止，按週年利率百分之五計算之利息。
二、被告則以伊原先規劃之「日月光中心」大樓固為七棟二十二層之觀景大樓，原聲
    請之建造執照亦載明為地上二十二層七棟五百二十戶，嗣發現「日月光中心」大
    樓得以建造之樓層數為二十五層，為迎合市場需求，遂聲請變更登記，再以變更
    後之小坪數格局房屋推出案銷售，並在與原告簽訂之系爭房屋預定買賣契約書八
    條第四項中約明「甲方︵即原告︶同意乙方︵被告︶得在法令許可下變更本大樓
    樓層數，但甲方所承購之房屋之樓層、高度及總價款均不因本大樓樓層數增建而
    變更」，則被告在法令許可之範圍內，申請增建大樓層數後得以增建，對原告之
    權益不生影響。再者，兩造係於八十年八月二十三日即簽訂系爭房地及停車位之
    預定買賣契約書，在公平交易法及消費者保護法施行前，被告就該「日月光中心
    」大樓所提供之廣告僅係要約之引誘，而非房地預定買賣契約內容一部分，房屋
    預定買賣契約書第八條（四）項約定亦難依消費者保護法規定解為違反平等互惠
    原則而無效；又觀諸被告所提供之廣告圖冊，僅記載系爭房屋之「使用面積」為
    三十三‧九坪，並未約明或強調「使用面積」即為「室內面積」，且伊於系爭房
    屋預定買賣契約書中已將系爭房屋之面積明定包括室內、陽台平台、走道、門廳
    、樓梯間、電梯間及其他公共設施等共同使用部分，且與交易習慣不悖，斷無使
    原告誤認廣告平面圖上「使用面積」即為「室內面積」之虞，況依建物所有權狀
    記載系爭房屋主建物面積一０四、六九平方公尺；陽台面積一一、九三平方公尺
    ，合計為一一六、六二平方公尺，換算約為三五、二七八坪，而所謂使用面積亦
    包括小公面積在內，並無面積不足之情況；至於系爭房屋之大樑屬於屋內之重要
    結構，依系爭房屋預定買賣契約書第八條第一項之約定「甲方︵原告︶不得對本
    房屋之結構，外觀及公共設施要求變更‧‧‧。」且系爭房屋均係依建築法規整
    體安全結購所設計建築，亦與平面圖、廣告平面圖相符，況該公共設施並非本件
    契約之要素，原告實無以此為本件爭點之理由；系爭房屋大樓地下二層至七層為
    宏錦光公司所有，並非原告所購房屋之公共設施，宏錦光公司將之設置為日月光
    國際傢飾展示營業場所，被告並無將系爭房屋公共設施變更為賣場之情事；被告
    所設置之烤肉區係位在三二三及三二三之一地號土地上，財政部國有財產局所有
    之三二二之一土地，其上並無烤肉設施之設置；使用公共設施繳納月費一千元，
    此並非使用該公共設施之代價，而係水電費及人事清潔費；系爭房屋陽台除設有
    排水孔，另尚設有溢水孔，以輔助排水孔於排水不及時輔助排水，並無排水孔高
    於溢水孔之情事；被告已依約裝設金屬烤漆子母門；建物及電梯間部分管線外露
    更無礙於系爭房屋之安全；兩造僅約定室內電器線應以暗管配置，並非整棟大樓
    均以暗管配置；兩造並未約定燈泡應置於何處，建物大門燈泡絕非一開門即會將
    燈泡打壞；系爭「日月光中心」大樓之設計人確為伍振民博士，惟因伍博士係境
    外人士，在台亦無設立建築師事務所，故該作品係經其設計而交由使用執照上之
    黃金揚、范民揚、林福來三位建築師在台依其設計而為建造，並未改變原設計之
    精神及風貌，伊之廣告並無誇大不實。原告前於八十六年一月二十三日業已簽收
    「驗收房屋切結書」，明示其已逐項查驗，系爭房屋之大樓外觀、樓層、面積、
    建材及該房屋所坐落之土地所有權，結構隔間等均能符合，原告並未主張有瑕疵
    或不完全給付之情形，應可認原告業已拋棄瑕疵擔保請求權及損害賠償請求權，
    殊無理由提起本件訴訟主張損害賠償之理等語資為抗辯。
三、查兩造於八十年八月十六日簽定房屋暨土地預定買賣契約書，約定原告購買被告
    公司所推出坐落於台北縣汐止市○○段社后頂小段三二０、三二一等地號土地「
    日月光中心」住宅大樓Ａ型一號及二九一號停車位，總價八百七十二萬元，原告
    已繳清房屋全部價金，被告亦於八十六年五月二十六日點交房屋。系爭建物於八
    十年十一月二日辦理變更登記，面積增加社后段一二二-五五、一二二-六一二筆
    土地，建物樓層自地下十一層、地上二十二層，增加為地下十三層、地上二十五
    層，戶數自五百二十戶增加為七百八十六戶。系爭房屋之廣告圖說記載使用面積
    三三、九坪；總坪數三七、五坪。系爭房屋之公共設施採俱樂部型態，只限會員
    使用，每月需繳一千元月費；地下室二層至七層為訴外人宏錦光公司所有，現作
    為商場使用，業據原告提出房屋暨土地買賣契約書、交屋憑證、臺北縣政府工務
    局柒玖汐建字第伍捌陸號建造執照及變更後記載、平面圖，被告提出建物所有權
    狀為證，復為兩造所不爭執，並經本院履勘現場，堪信為真實。
四、按物之出賣人，對於買受人應擔保其物依第三百七十三條之規定危險移轉於買受
    人時，無滅失或減少其價值之瑕疵，亦無滅失或減少其通常效用，或契約預定效
    用之瑕疵，但減少之程度無關重要者，不得視為瑕疵；買賣因物有瑕疵，而出賣
    人依前五條之規定應負擔保之責者，買受人得請求減少價金；買受人因物有瑕疵
    ，而得解除契約或請求減少價金者，其解除權或請求權，於物交付後六個月間，
    不行使而消滅，民法第三百五十四條、第三百五十九條及第三百六十五條定有明
    文。經查，系爭房屋被告於八十六月年五月二十六日交付原告，原告於八十六年
    十一月二十五日起訴以系爭房屋存在物之瑕疵被告應負瑕疵擔保責任為由請求減
    少價金，尚未逾修正前民法第三百六十五條所定六個月之除斥期間，則原告自得
    以系爭房屋存在物之瑕疵為由，依民法第三百五十九條規定訴請被告減少價金，
    合先敘明。次按所謂物之瑕疵，係指存在於物之缺點而言，凡依通常交易觀念，
    或依當事人之約定認為物應具備之價值、效用或品質而不具備者，即為物有瑕疵
    ，最高法院七十三年台上字第一一七三號判例、最高法院八十五年台上字第一三
    ０六號判決可資參照。而物之瑕疵擔保責任，區分為價值瑕疵擔保、效用瑕疵擔
    保及品質瑕疵擔保。前二者係因法律規定而當然負擔，後者則是須經由出賣人為
    明確而清楚之表示。所謂價值瑕疵，係指物於交換價值效用上之瑕疵；效用瑕疵
    又分為通常效用瑕疵及預定效用瑕疵之擔保，所謂通常效用係指一般交易觀念上
    應有之效用；預定效用則係該物在一般交易觀念上未必有此效用惟當事人以契約
    預定其效用者而言，故亦稱契約預定效用；至於品質擔保瑕疵，則必須出賣人有
    保證者始有適用。惟買受人以出賣人所給付之物有瑕疵，主張減少價金或以給付
    不完全請求損害賠償者，自應就買賣標的物存在瑕疵其權利發生之事實，負舉證
    責任。
五、原告主張系爭房屋有下列瑕疵：１、被告未通知原告即逕自由二十二層樓變更為
    二十五層樓，戶數由五百二十戶增為七百八十六戶；２、依約定使用面積應有三
    十三、九坪，惟實際面積僅有三十、九坪，被告將樓梯間面積算入主建物面積，
    故意虛增使用面積；３、室內樑柱過於巨大，導致使用面積減少；４、前後陽台
    排水孔高於地板面且未接排水管線；５、大門內層非金屬烤漆子母門；６、公共
    設施成為俱樂部型態，只限會員使用，每月須繳會費一千元；７、電梯間部分管
    線外露；８、天然瓦斯管線須另行付費申請；９、部分管線外露於建物外圍，安
    全性堪虞；１０、門口燈泡設置過低，一開門即會將燈泡打壞；１１、大樑過低
    影響活動空間；１２、將系爭大樓地下二至七層樓變更為商場使用；１３、負責
    設計人係黃金揚、范民揚、林福來建築師，並非伍振民建築師；１４、烤肉區侵
    占國有地。茲將原告主張之瑕疵分述如下：
六、按買受人應按物之性質，依通常程序從速檢查其所受領之物，如發見有應由出賣
    人負擔保責任之瑕疵時，應即通知出賣人。買受人怠於為前項之通知者，除依通
    常之檢查不能發見之瑕疵外，視為承認其所受領之物。不能即知之瑕疵，至日後
    發見者，應即通知出賣人，怠於為通知者，視為承認其所受領之物，民法三百五
    十六條定有明文。原告主張系爭房屋電梯間管線外露、部分管線外露於建物之瑕
    疵，均為依通常程序為檢查即可發現之瑕疵，然原告於八十六年五月二十六日所
    出具之切結書已經記載「本人逐項查驗，該房屋之大樓外觀、：：：、結構隔間
    ：：：，均能符合，貴公司與本人之約定，本人與貴公司間原契約業已圓滿完成
    ，自願接管本房屋，：：：本人不得再以任何理由對貴公司為權益未清之主張與
    請求，：：：」顯然，縱如原告所稱，系爭房屋有樓梯間部分管線外露、管線外
    露於建物之瑕疵，然此瑕疵係原告依通常程序即可發現之瑕疵，原告並未舉證其
    已立即通知被告，反而出具驗收交屋切結書，承認被告交付之系爭房屋已符合兩
    造之約定。中國不動產鑑定中心第二次補充鑑定報告雖鑑定此部分因影響建物外
    觀應減損金額為五萬一千四百四十八元，然參酌上開規定，原告自不得再行主張
    系爭房屋有上開瑕疵。原告雖稱上開驗收交屋切結書為定型化契約條款，該條款
    自應認為無效。惟查，系爭房屋管線是否外露於建物、電梯間是否部分管線外露
    ，均為依通常程序檢查即可發現之瑕疵，則原告自應依通常程序從速檢查其所受
    領之物，如發現有應出賣人負擔保之瑕疵，應即通知出賣人。今原告既不向被告
    主張瑕疵擔保責任，復於驗收交屋切結書上簽名承認所受領之物，而管線外露之
    瑕疵又可依通常程序檢查，應認此部分條款並無違反誠信原則或平等互惠原則，
    此部分條款仍應認為有效。至於原告主張系爭房屋樓層及戶數增加致公共設施使
    用面積減少等瑕疵，並非依通常程序即可從速檢查之瑕疵，則被告以交屋當天原
    告所出具之驗收交屋切結書，即認原告已經承認所受領之物，此定型化契約條款
    顯然違反誠實信用原則，此部分條款應為無效，被告自不得據此認為原告已經承
    認所受領之物而已拋棄瑕疵擔保請求權。
七、關於原告指稱被告未通知原告即逕自將原申請建造執照上准許之七棟二十二層、
    共計五百二十戶之建物，逕自變更為七棟廿五層、共計七百八十六戶之建物，並
    增加汐止市○○段社后頂小段一二二─五五、一二二─六一等二筆土地乙節。經
    查：依兩造間簽定之買賣契約第一條及附件約定，原告所購買之標的為坐落於臺
    北縣汐止市○○段社后頂小段三二０、三二一等地號土地上本大樓Ａ型一號十樓
    面積三十七、五坪之房屋、編號二九一號面積十一、一坪之停車位及其土地應有
    部分，即以房屋之坐落位置、面積、買賣價金等為契約主要內容，契約本文內並
    無約定系爭「日月光中心」住宅大樓之樓層數。契約附件（一）至（五）亦無「
    七棟二十二層觀景大樓五百二十戶之記載」。縱如原告所稱被告於廣告上記載「
    七棟二十二層觀景大樓」。惟查消費者保護法係在八十三年一月十一日公布，而
    兩造早在八十年八月十六日即簽訂系爭房地及停車位預定買賣契約書，依消費者
    保護法施行細則第四十二條規定：「本法對本法施行前已流通進入市場之商品或
    已提供服務不適用之。」是消費者保護法並無溯及既往之效力，則系爭買賣契約
    於簽定當時消費者保護法尚未施行，則本件自無適用消費者保護法之餘地，原告
    自不得引消費者保護法第二十二條規定，謂該廣告當然屬系爭房地買賣契約之一
    部。是上開原告提出之廣告圖說，應認為係被告為銷售系爭「日月光中心」大樓
    房地，對不特定人所推出之廣告圖說，僅為要約之引誘，意在引誘不特定人向其
    為訂購該大樓房地之意思表示，倘承購戶與被告日後簽訂房地預定買賣契約書時
    ，未將該等廣告圖冊列為買賣契約之一部者，祇能認該廣告圖說之內容僅有供作
    參考之價值，難認有發生法律上之效果。原告既未能舉證證明該等廣告圖說業經
    兩造約定為本件契約之內容，則兩造間之權利義務仍應以房地預定買賣契約書為
    準。再查，依兩造「房屋預定買賣契約書」第六條約定：「本大樓施工標準係按
    臺北縣政府工務局核准之設計圖說及本約附件（五）建材設備說明書之內容，由
    乙方（即被告）全權負責建造：：：」，可知依契約約定被告應按經臺北縣政府
    工務局核准之設計圖說予以建造。兩造於八十年八月十六日簽訂契約，當時被告
    獲臺北縣政府工務局核准之建造執照係記載：建築地點為臺北縣汐止鎮○○段社
    后頂小段一二二、一二二─三二、一二二─六二、一二三─一、一二三─二一、
    一二四、一二四─七、一二四─八、一二四─九、一二四─五０、一二四─五五
    、三二０、三二一等地號，地上二十二層七座伍佰貳拾戶、地下十一層，此有臺
    北縣政府工務局柒玖汐建字第伍捌陸號建造執照一紙在卷可稽。則依兩造契約第
    六條約定，被告本應依簽定契約當時台北縣政府工務局所核准之建造執照圖說施
    工建造。惟兩造復於房屋預定買賣契約書」第八條（四）約定：「甲方（即買受
    人）同意乙方得在法令許可下變更本大樓樓層數，但甲方所承購房屋之樓層、高
    度及總價款均不因本大樓樓層數增建而變更」，則原告已於買賣契約第八條（三
    ）約定，同意被告在法令許可下變更樓層數。被告其後向台北縣政府工務局申請
    變更建造執照，於八十年十一月二日獲准變更增加基地同小段一二二─五五、一
    二二─六一二筆地號，建物層數增加為地下十三層、地上二十五層，建物高度增
    加為七五‧八０公尺，戶數增加為七八六戶，此有核准變更登記一件附卷可按。
    則被告既係經主管機關臺北縣政府工務局核准變更增加樓層數，原告於簽定系爭
    買賣契約時已經同意被告可於法令許可之範圍內變更系爭大樓之樓層數，則被告
    自得於主管機關台北縣政府工務局核准變更法令許可之範圍內變更建築樓層數及
    戶數，是雖中國不動產鑑定中心鑑定報告稱因系爭大樓變更設計造成土地應有部
    分減少、因變更設計致應有之公共設施得利用率降低，因此減少系爭房屋之價值
    ，然原告仍不得指此為減少價值之重大瑕疵。原告雖稱兩造契約第八條（三）項
    違反定型化契約平等互惠原則之規定應為無效等語。惟如前述，原告無由於簽訂
    系爭買賣契約後，復援引公布施行在後之消費者保護法第十二條第一款規定主張
    房屋預定買賣契約書第八條第（三）項規定違反平等互惠原則主張該條款無效，
    應認兩造契約條款第八條（三）項仍然有效，有拘束兩造當事人之效力。原告再
    稱上開條款違反誠實信用原則，按誠實信用原則，係斟酌各該事件的特別情形，
    較量雙方當事人彼此之利益，務使在法律關係上公平妥當的一種法律原則，誠信
    原則的適用即為正義觀念的具體化。兩造預定買賣契約書第八條（三）（四）項
    約定，原告同意被告在法令許可範圍內為變更設計及變更大樓樓層數。是被告如
    欲變更設計或變更樓層數必須在法令變更範圍內，方得為變更。系爭大樓因基地
    面積增加社后段社后頂小段一二二－五五地號、六一地號二筆土地因此樓層高度
    增加為七十五、八０公尺，戶數增加為七百八十六戶，此有建築執照變更設計記
    載一件在卷可稽。據中國不動產鑑定中心第二次補充鑑定報告，因被告變更樓層
    數及增加戶數原告因此減少土地應有部分價值五十五萬八千四百三十八元，及公
    共設施得利用降低價值三萬一千零六十四元，然此變更設計乃是被告在法令許可
    範圍內，經主管機關台北縣政府工務局同意所為變更設計所致；再斟酌原告原購
    買之樓層為十樓，系爭大樓原設計為二十二層，變更後為二十五層，則原告購買
    之系爭房屋就整棟大樓樓層之位置仍位於中間樓層，應認就本件而言兩造契約第
    八條第（三）（四）項約定，尚與誠實信用原則無違。原告再主張被告於廣告圖
    說中稱系爭大樓為伍振民建築師所建，然建築執照上所載建築師卻為黃金揚、范
    民揚及林福來云云。惟查，如前所述，廣告中雖標明該大樓係伍振民建築師設計
    之大作，然此係屬要約之引誘，原告不得援引公布施行在後之消費者保護法規定
    遽謂該等廣告圖說為契約之一部分，而系爭大樓之設計者為何人，遍觀系爭房地
    預定買賣契約書本文及附件之約定，兩造並未將該系爭「日月光中心」大樓之建
    築師載入。則系爭大樓建築師縱非伍振民，原告亦不得主張系爭房屋存有瑕疵。
八、次查，原告主張其買受之Ａ型一號十樓房屋，契約約定房屋面積為三七‧五坪，
    室內使用面積為三三‧九坪，其後始知室內面積僅三十、九坪，有面積不足之瑕
    疵云云。然查，原告所提出「Ａ棟標準型」之廣告平面圖說，該圖示上雖載有「
    使用面積」、「公共面積」之用語，然被告是否即負有給付「使用面積三三‧九
    坪，公共面積三‧六坪，總坪數三七‧五坪」房屋之義務？依前所述，本件兩造
    間係於八十年八月二十三日即簽訂契約，係在消費者保護法公布施行之前，尚無
    消費者保護法之適用，自難謂廣告所載內容即為被告應負之最低義務。再查，系
    爭房地預定買賣契約之本文及附件均無此份「Ａ棟標準型」之廣告圖示，原告復
    未舉證證明將該圖示約定為兩造房地預定買賣契約之內容，則此廣告於法律上僅
    具有要約引誘之性質。再者，依兩造簽訂「房屋預定買賣契約書」第二條（一）
    項約定：「本房屋面積─約計參拾柒點伍坪，包括室內、陽台平台、走道、門廳
    、樓梯間、電梯間、變電室、機械房、防空避難室、屋頂突出物、地下室蓄水池
    、公共設施等共同使用部分，其正確面積以地政機關複丈並登記完竣之面積為準
    」，可知契約內業已明白約定房屋面積包括室內、陽台平台、走道、門廳、樓梯
    間、電梯間及其他公共設施等共同使用部分，然契約條文中並未有「使用面積」
    、「室內使用面積」之用語或數據。而本件被告其後交付與原告之建物，據被告
    所提出以原告名義登記之建物所有權狀觀之：主建物面積為一０四、六九平方公
    尺，陽台面積一一、九三平方公尺，合計為一一六、六二平方尺，約合三五‧二
    七八坪（166.62×0.3025=35.27755，小數點下三位四捨五入）；而共同使用部
    分之面積：１、臺北縣汐止鎮○○段社后頂小段建號一二六一九號之面積為六一
    七九‧四四平方公尺、應有部分十萬分之八二，即五‧０七平方公尺；２、上開
    小段建號一二六二０號之面積為三七六九‧一四平方公尺，應有部分十萬分之一
    ０八，即四‧０七平方公尺，合計為九‧一四平方公尺，計約二‧七六四坪（
    9.14  ×0.3025=2.76485，小數點下三位四捨五入），是共同使用部分與前開主
    建物及陽台總計為三八‧０四二坪，已逾前開契約約定之房屋面積三七‧五坪，
    並無原告所指之坪數不足情事。
九、退步言之，縱認被告提出之「Ａ棟標準型」廣告上記載之「使用面積三三‧九坪
    ，公共面積三‧六坪」，為被告應交付與原告之房屋面積，惟廣告上亦無定義「
    使用面積」即為「室內使用面積」，而所謂「使用面積」及「公共面積」定義如
    何，於法律上並無任何定義。參酌中華民國建築投資商業同業全國聯合會八十四
    年二月九日（八四）建投全聯字第一五一八號函中明確指出：「不動產買賣契約
    日在八十一年二月四日公平交易法實施前，廣告平面圖所記載之使用面積或私有
    面積，依交易習慣應包含當層電樓梯間及走道（俗稱小公），其廣告名詞含義為
    何，應秉持交易當時透明化及業者應盡告知義務之原則為之」；另上開聯合會八
    十三年十二月一日（八三）建投全聯字第一三八二號函指稱：「『使用面積』依
    業界一般之交易習慣，大抵係指區分所有權人之「專有部分」（包括主建物與附
    屬建物）與區分所有建物「共同使用部分」面積（俗稱「公共設施」，以分擔之
    戶數別，又有「大公」、「小公」之分），然如「使用面積」與「公共面積」二
    者並列於預售屋廣告或契約時，則一般使用面積，除住戶之專有部分之外，復包
    括當樓層其他住戶共有應有部分之共同使用面積（俗稱「小公」），而公共面積
    則係全棟各層戶共有而共同使用之面積。從而，使用面積並不等於室內面積或『
    室內可實際使用面積』」。由是可知，堪認我國交易上確有所謂「使用面積」包
    括專有部分及小公部分之習慣，並非如原告所述「室內實際可使用面積」即為「
    使用面積」。再按，當層樓、電梯間及走道應分攤之面積，係在申請建物所有權
    ，地政機關於第一次勘測建物時所測繪，於地政機關測繪時並無使用執照，而僅
    有建造執照作為依憑繪製成果圖，是故究應適用修正前抑修正後之土地登記規則
    及地籍測量實施規則，自應以「建造執照」核准之時間為準。經查本件建造執照
    核准之時間係七十九年五月八日，此有原告提出之臺北縣政府工務局柒玖汐建字
    第伍捌陸號建造執照一份在卷可參，參酌前開說明，應適用修正前之土地登記規
    則及地籍測量實施規則。而非如被告所稱應適用修正後之土地登記規則及八十三
    年十月修正後之地籍測量實施規則。依修正前土地登記規則第六十九條、第七十
    二條等規定，區分所有建物之共同使用部分（如當層樓之電梯間或樓梯間、通道
    、走廊）於辦理建物所有權第一次登記時，有可能分別併入各區分所有人之區分
    所有主建物範圍內，而非單獨另編建號登記。故原告所指上開當層樓之共同使用
    部分（即俗稱小公）亦屬「公共面積」，不應計入使用面積云云，尚非可採。從
    而，如前所述，系爭房屋主建物面積為一０四、六九平方公尺，陽台面積一一、
    九三平方公尺，合計為一一六、六二平方尺，約合三五、二七八坪（166.62  ×
    0.3025=35.27755 ，小數點下三位四捨五入），亦逾廣告圖說記載之三十三、九
    坪。中國不動產鑑定中心鑑定報告關於此部分亦鑑定原告應找補被告價款一萬六
    千七百九十元（鑑定報告第十六頁），則被告移轉登記予原告之面積，較約定面
    積為多，是原告買受之系爭房屋面積並無坪數不足之情事，應可認定。
十、原告再指被告將系爭建物之地下二層至七層變更為商場等語，惟查地下二層至七
    層建物另有獨立之所有權，為訴外人宏錦光公司所有，非屬原告及其他住戶之公
    共設施，此有被告提出宏錦光公司之建物所有權狀多紙在卷足憑，該公司既為建
    物所有權人，自有權處分使用收益其所有物，則訴外人宏錦光公司就其所有建物
    作為商業用途，尚非被告所得干預，原告亦不得指此為房屋之瑕疵。
十一、再查，兩造「房屋預定買賣契約書」第十五條（一）項約定：「為維護全體住
      戶之共同權益，並維持本大樓良好秩序及生活品質，甲方（即原告）同意自交
      屋日起授權委任乙方（即被告）設立大樓服務處，辦理本大樓公共設施、休閒
      設施及其他設備之操作與維護，暨各項費用之收支分攤、公共水電之計算等與
      本大樓全體住戶權益相關事項之服務」、（二）項約定；「甲方同意乙方得視
      需要將前項大樓服務處工作委由專業第三人承辦」、（三）項約定：「本大樓
      內各住戶之固定維護保養費用，依照各住戶所有面積比例分攤之。其他各項收
      費標準則依各住戶使用情形及各項收費費率定之，其詳細管理辦法及收費標準
      由乙方另訂之」等語，可知原告業已同意授權被告設立大樓服務處，並得將服
      務處工作委由專業第三人辦理，至各住戶應分攤之管理費按面積比例定之。職
      故，被告現將系爭「日月光中心」房屋之公共設施部分組成俱樂部型態，每月
      酌收會費一千元，實係原告授權被告所得為之者，尚非無據，原告指此亦為系
      爭房屋之瑕疵，為無理由。
十二、原告復指天然瓦斯管線須另行付費申請云云。依據兩造簽訂之「房屋預定買賣
      契約書」第十一條（一）項約定：「水電、瓦斯由乙方（即被告）代為辦理申
      請，但接通供應時間，悉依自來水公司、電力公司、瓦斯公司或其他管轄此項
      事業機構之作業程序而定」，並非約定「水電、瓦斯由乙方付費辦理申請」由
      是可知，被告僅係受原告委託，代理原告向瓦斯公司申請辦理手續而已，至於
      費用仍應由原告即買方負擔，是原告稱天然瓦斯管線須另行付費申請即為房屋
      之瑕疵，顯非正當。
十三、原告再稱系爭房屋有室內樑柱體積過於巨大且過低，導致室內使用面積減少；
      陽台寬度與廣告上所稱寬度不合；前後陽台排水孔高於地板面，且未接管線；
      門口玄關上方燈泡過低，影響門之開關；大門內層非屬金屬烤漆子母門：部分
      管線外露於建物外圍、電梯間管線外露及烤肉區占用國有地之瑕疵。關於原告
      所稱室內樑柱體積過大及過低，因此減少之價值部分：原告並未具體說明系爭
      房屋之樑柱體積及高度究應為何，中國不動產鑑定中心第二次補充鑑定報告亦
      以法律無明文規定，無一定標準可供參考而未予鑑定，此有補充鑑定報告一紙
      在卷可稽，則此部分原告並未舉證證明系爭房屋因此所減少之價值為何。關於
      陽台寬度與廣告不符之瑕疵部分：原告雖提出廣告海報稱，被告於廣告中宣稱
      「大工作陽台寬達二米後工作陽台，設洗衣檯，還可以擺全套洗衣機、烘乾機
      、集中處理全家清潔工作」。惟承前所述，廣告內容僅為要約引誘，並非契約
      內容之一部分，原告自難以廣告即認此為被告應負義務，中國不動產鑑定中心
      第二次補充鑑定報告雖以系爭房屋陽台最大寬度含牆厚度僅一、五公尺，加上
      部分空間因樑柱及管線配置影響，洗衣機無法置放，無法發揮其最大效用，鑑
      定意見認為應減損金額十萬二千零二十四元。然中國不動產鑑定中心鑑定人員
      卓明京復到庭陳稱，鑑定報告關於陽台減損金額部分係以廣告寬度與房屋實際
      寬度作比較，如兩造未有如廣告所稱陽台寬度之約定，若只與一般房屋陽台寬
      度相比較，則無鑑定報告所列系爭房屋之瑕疵。則系爭房屋之廣告既非兩造約
      定之契約內容，原告復未舉證證明已將廣告作為兩造契約之內容，自不得以廣
      告作為兩造契約約定之內容，應認兩造關於系爭房屋陽台寬度應為若干，並無
      約定，而系爭房屋陽台寬度與一般房屋陽台寬度相比較既未能認為有瑕疵，自
      難以陽台寬度未達二公尺即認系爭房屋具有滅失或減少其通常效用或契約預定
      效用之瑕疵。關於陽台排水孔高於地面板，且未接管線部分：經本院履勘現場
      ，系爭前後陽台於地面及牆面均有設置排水孔，牆面則另設有溢水孔，此有勘
      驗筆錄在卷可稽，另由附於中國不動產鑑定中心鑑定報告之照片亦可知悉，鑑
      定人卓明京到庭復為如此陳述。中國不動產鑑定中心第二次補充鑑定報告鑑定
      意見雖稱前後陽台對外溢水孔未接管線，於向外排水時將影響樓下住戶，認為
      減損價值為五萬一千四百四十八元。然一般房屋陽台均僅有一個排水孔，兩造
      復未合意系爭房屋應設置若干排水孔，則系爭房屋於地面既設有排水孔，復於
      牆面上設置溢水孔，應認該溢水孔僅是為輔助系爭房屋前後陽台之排水所為之
      設計，則縱有原告所述溢水孔高於地面且未接管線之瑕疵，原告亦可將該溢水
      孔封閉，應認對系爭房屋之交換價值及一般效用並無影響，縱有影響亦應認為
      該影響之程度無關重要，不得視為瑕疵。關於房屋大門內層非金屬烤漆子母門
      。惟經鑑定人卓明京至現場勘測，系爭房屋大門係金屬烤漆門（硫化銅門），
      則此部分原告之爭執，亦不足採。關於門口玄關上方燈泡過低，影響門之開關
      部分：鑑定人卓明京到庭陳述，系爭房屋玄關上方之高度尚可裝設一般燈泡，
      經鑑定人員至現場鑑測後，門口燈座裝上燈泡後，與大門最近之距離約五公分
      ，此有中國不動產鑑定中心第二次補充鑑定報告一紙在卷可按。雖該鑑定報告
      復稱，燈泡與大門最近之距離約五公分，極易因搬運不慎而發生碰撞等語。然
      一般人生活並非經常需搬運物品，且依鑑定報告意見所述，如謹慎搬運物品，
      即可避免碰撞，是縱認系爭房屋有此瑕疵存在，亦應認為此瑕疵非關重要，而
      不得視為瑕疵。則中國不動產鑑定中心鑑定意見認為系爭房屋因此減損價值五
      萬一千四百四十八元，亦不可採。關於烤肉區占用國有地乙節。惟查，兩造並
      未約定被告有設置烤肉區之義務，該項目並非原告所購買之公共設施，況經本
      院屢勘現場，坐落於汐止市○○段社后頂小段三二二－一地號財政部國有財產
      局所有土地，其上並無烤肉設施之設置，此有勘驗筆錄一紙在卷可參。關於電
      梯間及建物管線外露部分：原告雖稱管線外露於建物外圍安全性堪慮。惟原告
      關於管線外露於建物外圍，對於系爭房屋之安全性究係造成何種影響，原告並
      未敘明。中國不動產鑑定中心鑑定報告對於此部分瑕疵，亦僅稱影響建物美觀
      ，並未提及有何安全上之問題。尚難以此即可認定管線外露於建物外圍或部分
      管線外露於電梯間即有滅失或減少其通常效用、契約預定效用或交易價值上之
      瑕疵。
十四、就原告主張被告應負不完全給付之損害賠償責任部分：
      原告主張系爭房屋有上述瑕疵，被告應負不完全給付之損害賠償責云云。惟依
      前述，原告已同意被告於法令限制之範圍內，得增加大樓之樓層數，則因此增
      加之樓層及戶數，原告自不得主張與契約不符。系爭大樓地下二層至七層為訴
      外人宏錦光公司之獨立產權使用行為，非被告所得置問；被告已依約交付系爭
      房屋約定之面積，並無不符契約約定之情形；關於公共設施採俱樂部型態，每
      月需繳會費一千元，亦與兩造契約第十五條約定相符；申請天然瓦斯應由原告
      付費亦與兩造合約第十五條（一）項約定相符；廣告圖說並不當然即為兩造契
      約內容，兩造合約並無設置烤肉區之約定，亦未約定建築師為何人；關於系爭
      房屋有室內樑柱體積過於巨大，且設置過低，導致室內使用面積減少乙節，契
      約本文及附件均未約定有關室內樑柱之體積及設置之高度若干；有關系爭房屋
      之前後陽台排水孔高於地板面，且有未接排水管線之情事乙節，被告已於地面
      設有排水孔，兩造間之房屋預定買賣契約書及附件中並未約定陽台牆面上尚應
      裝置溢水孔，則雖被告另於陽台牆面上設置溢水孔處但未設排水管線，然並無
      與兩造契約不符之情事。系爭大門經鑑定人卓明京現場勘測，該大門之材質亦
      確為金屬烤漆門。關於電梯間及建物管線外露之問題，系爭房地預定買賣契約
      僅於附件（四）建材說明書記載，關於電器設備採取暗管配線，惟關於系爭建
      物管線並未約定採取明管或暗款配線，而系爭房屋管線被告係採明管配置，原
      告並未舉證依一般交易習慣均係採用暗管配線，則被告採明管配置（參中國不
      動產鑑定中心第二次補充鑑定報告），並無違約之處。至原告所指門口燈泡設
      置過低，一開門即會將燈泡打壞之情，緣兩造間契約並未就此細節予以定明，
      縱有原告所述情事，亦無原告所稱不完全給付之情。從而，原告主張被告就上
      開項目應負不完全給付損害賠償責任，為無理由，不應准許。
十五、原告再主張依公平交易法第三十一條規定，訴請被告負損害賠償責任一節。查
      公平交易法於八十年二月四日經總統令公布，自公布後一年即八十一年二月四
      日始施行，該法第四十九條規定甚明。本件原告於八十年八月十六日即與被告
      簽訂房屋、土地預定買賣契約書，該時公平交易法雖已公布，惟尚未施行，自
      無公平交易法適用之餘地。雖原告等人主張：本件兩造於簽約後履行，有繼續
      性質，仍有公平交易法之適用等語，惟原告等人既係主張被告於簽約前提出之
      廣告有不實之行為，而應負公平交易法第三十一條之損害賠償責任，則被告之
      廣告行為均在前開所述之兩造簽訂契約之八十年間，該時並無適用公平交易法
      之餘地，至於簽約後之被告履行債務之行為，自與原告所稱不實廣告之行為無
      關，原告復未舉證證明被告有其他繼續性之不實廣告行為，則渠等依公平交易
      法第三十一條規定訴請被告負損害賠償責任，自屬無據。
十六、綜上所述，原告主張系爭房屋有樓層戶數增加等瑕疵，具有減少其價值之瑕疵
      、減少通常效用及契約預定效用之瑕疵，為不可採。系爭房屋亦無與兩造契約
      不符之處。而兩造簽定系爭預定房地買賣契約當時，公平交易法尚未施行。從
      而，原告依民法第三百五十九條請求減少價金，及依民法第二百二十七條及公
      平交易法第三十一條規定，請求被告賠償其一百萬元及自起訴狀繕本送達之翌
      日即八十六年十二月五日起至清償日止，按年利率百分之五計算之利息，為無
      理由，應予駁回。原告既受敗訴判決，其假執行之聲請，即失所附麗，應併予
      駁回。
十七、因本案事證已臻明確，兩造其餘主張陳述及所提之證據，核與本件判決結果無
      涉，均毋庸再予審酌，附此敘明。
十八、結論：原告之訴為無理由，依民事訴訟法第七十八條，判決如主文。
中      華      民      國    八十九    年     三     月    二十四      日
                                民事第二庭法      官  黃書苑
右為正本係照原本作成
如對本判決上訴，須於判決送達後廿日內向本院提出上訴狀
中      華      民      國   八十八   年     十一      月    二十八     日
                                          法院書記官  蔡梅蓮


司法院資訊處製作；財團法人民間司法改革基金會備份。
